臺灣臺北地方法院民事判決　九十年度訴字第五四五○號
　　原　　　告　乙○○
　　被　　　告　甲○○
右當事人間請求侵權行為損害賠償事件，本院判決如左：
    主      文
原告之訴、反訴原告之反訴及兩造假執行之聲請均駁回。
訴訟費用由原告負擔。
反訴訴訟費用由反訴原告負擔。
    事      實
一原告即反訴被告方面：
  (一)聲明：
    1.被告應給付原告新台幣（下同）九十八萬元，及自民國九十年十一月一日起至
      清償日止，按週年利率百分之五計算之利息。
    2.被告應負擔費用，連續三日在聯合報及中國時報全國版面刊登本件判決全文。
    3.第一項請求請准原告供擔保而宣告假執行。
    4.反訴原告之反訴及假執行之聲請均駁回，如受不利之判決，請准反訴被告提供
　    擔保而免為假執行。
　(二)陳述：
  　1.兩造同在國立空中大學任教，被告於八十三年至八十四年之間，輒以電話或親
      至原告辦公室要求談話，日有數起，縱經婉拒亦不獲已，甚至威脅原告每日上
      午八時至八時三十分予以接見、否則要原告好看云云，即遇會議時間已到之際
      ，仍然糾纏不清，揚言若不與談則大鬧會場，妨害原告人身自由，造成莫大精
      神恐懼。復因與訴外人陳義揚有隙，威脅原告公開支持其本人而不得支持陳義
      揚、不得參與校務，並威脅由其本人代理出席會議、開會時應傍其而坐聽其指
      示發言，否則將在會議上污辱原告，侵害原告人身及言論自由。嗣因所圖不遂
      ，乃向同事誣指原告行政疏失等等不實言論加以攻訐，不法侵害原告名譽。八
      十四年十月十一日，被告又在原告辦公室強要討論公務人員服勤事宜為原告所
      拒，竟然語氣激烈、態度蠻橫、臉色鐵青、目露兇光，出手猛拉原告右肩，阻
      止原告離去，雖經呼喊奪門而出，仍然尾隨跟至，繼續糾纏不放，不法侵害原
      告之人身自由。以上情節，經原告於八十四年十月二十四日向校方反應請求處
      理後，被告於八十五年一月四日以書面道歉並承諾絕不再犯，否則願受學校任
      何處置，原告則暫時不予追究。
  　2.前項侵權行為發生迄今，雖已屆滿二年，但被告既於八十五年一月間以書面承
      諾絕不再犯、否則任憑處置等語，顯見雙方和解當時，附有倘若被告再犯則原
      告仍得隨時請求賠償之條件，此項道歉書係為清償舊賠償債務而負擔新債務，
      除非被告違反新債務之情形發生，原告不得請求履行舊債務，是舊債務之請求
      時效根本無從開始，自不發生請求權罹於消滅時效之問題。至於被告辯稱前述
      道歉書係遭校方逼迫書立云云，未就脅迫事實舉證，純屬設詞推托，絕無被告
      所謂意思表示不自由之情形。被告據以主張撤銷，誠屬不可思議，且已逾民法
      第九十條所定因表意不自由而撤銷之除斥期間。
    3.被告於九十年六月五日，違背前述絕不再犯之承諾，在國立空中大學校務會議
      上散發聲明，揚言八十五年一月三日所為道歉出於意思表示不自由狀態，據此
      聲明撤銷上述道歉表意，並要求原告為昔年所為指控公開澄清及道歉云云，同
      時阻止原告提出對應之聲明，侵害原告之名譽權及自由權。其既因對於原告再
      有侵權行為而促使前此約定賠償條件成就，原告自得併就原先暫不追究之八十
      四年間所生侵權行為請求賠償。
    4.原告為美國堪薩斯大學心理學博士，對於是否性騷擾，感受上遠較一般人為強
      烈，身為女性學者，無法忍受本件語言肢體暴力，所受的精神痛苦難以言喻。
      為此依據侵權行為之法律關係，請求被告就前述新舊侵權行為分別給付非財產
      上損害賠償各四十九萬元，並命將本件判決刊登報紙，以回復原告之名譽。
    5.以明示或暗示方式，從事不受歡迎之性接近，或其他具性意味之言語或肢體行
      為者，依據教育部所頒「大專院校及國立中小學校園性騷擾及性侵犯處理原則
      」第二點規定，即為性騷擾。兩造均為已婚異性，單獨私下相處，原易流長蜚
      短，自宜儘量避免，反訴原告身為大學教授，尤應謹言慎行。茍對校務或系務
      有何意見，儘可利用會議場合公開提出，毋庸要求私下單獨討論，甚至每日數
      次、每次長達數小時，且語多曖昧，經反訴被告婉拒猶不獲已，更以威脅逼迫
      就範，經常追查反訴被告行蹤，極盡騷擾能事，期間長達一年有餘，顯已符合
      前述性騷擾之要件。其在八十四年十月十一日出手拉扯反訴被告，又一再尾隨
      糾纏不清，顯然亦係以肢體行為進行性騷擾。乃獨持己見自謂不構成性騷擾云
      云，進而指反訴被告在校內會議發表之聲明侵害其人格權，提起反訴請求賠償
      ，自非可採。
  (三)證據：
    提出陳情書、聲明書、道歉書、學位證書、國立空中大學教師評審委員會設置辦
    法、國立空中大學系教師評審委員會組織通則、臺灣臺北地方法院檢察署檢察官
    傳票、中央各機關學校員工文康活動實施要點、國立空中大學人事服務活動實施
    辦法、照片、本院八十三年度易字第七六七五號刑事判決、教育部書函、學生檢
    舉函、國立空中大學會簽意見表、陳義揚信函各一件，國立空中大學公函、國立
    空中大學人事室簽稿、郵局存證信函各二件為證，並聲請訊問證人方元珍。
二被告即反訴原告方面：
  (一)聲明：
    1.原告之訴及假執行之聲請均駁回，如受不利之判決，請准被告提供擔保而免為
    　假執行。
    2.反訴被告應給付原告一百萬元，及自民國九十年十一月十四日起至清償日止，
　    按週年利率百分之五計算之利息。
    3.反訴被告應於敗訴確定後，連續三日在聯合報及中國時報全國版面刊登本件判
　　　決全文及道歉啟事。
    4.第二項之請求，請准反訴原告供擔保而宣告假執行。
　(二)陳述：
  　1.否認曾於八十三年至八十四年之間侵害原告之人格權。本件事緣兩造同為國立
      空中大學社會科學系教師，原告並兼系主任之職，因被告屢次規勸勿於上班時
      間打網球影響系務，心生不滿，於八十四年十月二十四日向校長陳義揚提出陳
      情書，請求調查兩造糾紛。被告亦向該校教師評審委員會提案，請求列入議程
      公正處理，並准被告閱覽原告所提陳情書內容俾利答辯。惟因陳義揚與被告另
      有宿怨，竟峻拒被告所請，並私下組織五人小組對被告進行調查，致使被告惶
      惶終日不勝其擾，於八十五年一月三日手書道歉書交付原告，冀其撤回陳情以
      還安寧，遽遭原告轉交教務長簡恩定擅自增刪繕印，添加「陳情書內容，本人
      一概承認」、「以後絕不再犯，如果再有類似行為發生，本人願意接受學校任
      何處置而無異議」等文句，進而夥同陳義揚及原告迫使被告簽字。是此項道歉
      書實係被告於不知陳情書內容之情況下被迫簽立，原告據以指摘被告屢次對其
      實施恐嚇、侵害並已承認不諱云云，並非實情。況原告所提陳情書第一項標題
      雖指被告「性騷擾」，但細觀項下所述，則僅敘述兩造爭執經過，與所謂性騷
      擾迥然有別，國立空中大學亦於八十九年十一月二十日，以八九空大人字第○
      八九一八○○七七三號函復教育部，確認被告並無性騷擾行為。原告刻意濫用
      「性騷擾」一詞，無非意在誇大渲染混淆視聽，其餘所指被告各種糾纏、恫嚇
      及在同仁間散布不利原告言論云云，亦屬虛構不實。
  　2.退步以言，縱認原告所主張前述侵權行為屬實，自事發迄今，已歷六年有餘，
　　  依據民法第一百九十七條第一項規定，其損害賠償請求權亦已罹於消滅時效。
    3.被告因原告無端以陳情書向校方誣指恐嚇、動粗及性騷擾，造成校內同仁蜚短
      流長、以訛傳訛，嚴重影響被告名譽，既經校方函復教育部並無性騷擾情形，
      遂以書面聲明提出於校務會議，撤銷前此受迫所為道歉之表意，並請求原告公
      開澄清並為道歉。此舉本為回復被告名節，殊與原告所稱再度侵害其人格權無
      涉。至於原告另稱被告曾於會議當日不法阻止原告發表對應聲明，並非實情，
      被告亦予否認。
    4.反訴被告於九十年十月九日及同月十六日，先後在國立空中大學教師評審委員
      會及校務會議上發表聲明書，對反訴原告加以指摘，並再次強調反訴原告所為
      係性騷擾云云，使反訴原告背負污名，淪為校內同仁議論對象，侵害反訴原告
      之人格權，反訴原告自得請求賠償。
    5.反訴原告為政大法律學系畢業、興大法學碩士，因反訴被告前項侵權行為，在
      反訴原告家庭、學校方面均造成極大困擾，事後至政大應聘兼課猶曾一度遭受
      波及，內心痛苦非常人所堪，為此提起反訴，請求反訴被告就上述侵權行為賠
      償一百萬元，並命將反訴被告敗訴確定判決登報，藉以回復反訴原告之名譽。
  (三)證據：
    提出檢舉書、聲明書、道歉書、報告書、國立空中大學公函、國立空中大學差勤
    管理實施辦法、蔡相煇書面聲明、張鐸嚴書面聲明各一件，提案單、道歉書、會
    議紀錄各二件，剪報資料四件為證。
    理      由
一兩造之爭點：
  (一)原告主張被告於八十三年至八十四年間，先後多次威脅、糾纏原告，並以強暴手
    段妨害原告人身自由，嗣經校方協調處理，被告書立道歉書，承諾如有再犯願聽
    原告隨時求償。被告則否認曾對原告有此侵權行為，辯稱前述道歉書係遭他人逼
    迫而簽立，並抗辯原告此部分賠償請求業已罹於消滅時效。
  (二)原告另指被告於九十年六月五日，在國立空中大學校務會議散發聲明，否認曾於
    八十四年以前侵害原告之權利，聲稱撤銷上述道歉表意，並要求原告為昔年所為
    指控公開澄清及道歉，同阻止原告提出相對應的說明，認為再有侵害原告名譽及
    自由之行為。被告則抗辯此項聲明目的在於回復自己之名節，並非侵害原告之人
    格權，並否認曾於當日不法阻止原告發表相對之聲明。
  (三)反訴原告主張反訴被告於九十年十月九日及同月十六日，先後在國立空中大學教
    師評審委員會及校務會議上發表聲明書，指摘反訴原告昔年所為確屬性騷擾，侵
    害反訴原告之人格權。反訴被告則以兩造均為已婚異性，單獨私下相處，原易流
    長蜚長，反訴原告對於反訴被告要求私下單獨討論，多次糾纏脅迫，反訴被告以
    其所為符合教育部所頒「大專院校及國立中小學校園性騷擾及性侵犯處理原則」
    所定性騷擾要件，辯稱其在會議上所發表之聲明並未不法侵害反訴原告之權利。
二得心證之理由：
  (一)因侵權行為所生之損害賠償請求權，自請求權人知有損害及賠償義務人時起，二
    年間不行使而消滅，為民法第一百九十七條第一項前段所明定。本件原告主張被
    告於八十三年至八十四年間，多次不法侵害其身體、自由及名譽等人格權，依其
    所主張之事實，俱指被告當面實施侵害行為，且均發生於八十四年十月二十四日
    之前。縱認請求權時效期間曾因被告於八十五年一月三日承認其事而中斷，算至
    八十七年一月，亦因復已屆滿二年而罹於消滅。原告遲至九十年十月始行起訴請
    求賠償，被告提出時效抗辯，據上說明自屬可採。
  (二)原告雖另主張：被告於八十五年一月簽立道歉書時，曾經承諾倘若再犯聽憑原告
    隨時提出請求云云，但為被告所否認。卷查原告所提出之道歉書，雖載有「以後
    絕不再犯，如果再有類似行為發生，本人願意接受學校任何處置而無異議」等語
    ，但所項「願意接受學校任何處置而無異議」之聲明，依其文義充其量僅涉同意
    校方對其再犯行為課以人事處分，與原告所謂「聽憑原告隨時求償」顯然不同，
    原告據以訴請判命被告賠償，仍屬無據。至於民法第三百二十條所稱因清償債務
    而對於債權人負擔新債務，係指債權人與債務人雙方合意訂定以新債務之發生為
    原因而消滅其舊債務之契約（即學說上所謂債之更改），與本件有關侵權行為時
    效爭執之判斷並無關連，原告據此請求被告給付，亦非有理。
　(三)民法第一百九十五條所定非財產上之損害賠償請求權，係以行為人基於故意或過
    失，不法侵害他人之人格權，或故意以背於善良風俗之方法，加損害於他人之人
    格權，為其前提。此項作為主觀不法要件之故意或過失，在具體之訴訟事件，根
    據民事訴訟法第二百七十七條第一項關於舉證責任分配之法則，須由主張侵權行
    為成立之一方負擔舉證之責。本件原告主張被告於九十年六月五日，在國立空中
    大學校務會議散發對其不利之聲明，並阻止其發表對應之聲明，反訴原告亦主張
    反訴被告於九十年十月九日及同月十六日，先後在國立空中大學教師評審委員會
    及校務會議上發表聲明書，指摘反訴原告昔年所為確屬性騷擾云云，因而互訴他
    造不法侵權，請求判命給付非財產上之損害賠償。經查：
    1.原告所指被告於九十年發布之聲明書，其內容共分四段，首段引用國立空中大
      學八十九年十一月二十日八九空大人字第○八九一八○○七七三號函復教育部
      意旨，表明該校曾經澄清被告未對原告進行性騷擾，其次記載八十五年一月所
      簽道歉書係由簡恩定主動代為打繕、並非出自本人自由表意而予聲明撤銷，繼
      而指摘昔年調查處理過程有欠公正合法，要求原告澄清道歉。
    2.反訴原告所提出反訴被告於同年十月發布之聲明，其內容係針對反訴原告所提
      前述撤銷道歉之聲明予以回應，表明原道歉書並無如何表意不自由之情形，並
      基於自己之認知，對於該校八九空大人字第○八九一八○○七七三號函復教育
      部之內容，表示昔年陳情書所載事實並非虛構、所謂「非性騷擾」之判斷應不
      具法律拘束力等語。
    3.綜觀前述卷附書證內容，被告由於原告先前向校方陳情，指其涉有性騷擾之嫌
      ，經校方協調道歉息事後，因該校嗣向教育部函復查無性騷擾情事，主觀上認
      為自己應獲平反而發表聲明否定前此道歉效力，反訴被告亦基於自己對於性騷
      擾一詞認知之意涵，認為反訴原告以往所為道歉事由既係存在，不應僅因校方
      函復教育部所敘判斷意見而任意翻覆，雙方互執己見，其間雖各使用「上述二
      人（指原告與陳義揚）之作法應予譴責」、「本人要求乙○○教授為渠當年所
      為指控公開澄清及道歉」及「明白確認本人陳情書所述事實存在」、「就心理
      學之層面而言之，對異性之不當言行，致他方感覺不適，即難謂非性騷擾，以
      那老師種種至為不堪之行為，本人深深感到嚴重騷擾」等等足以刺激他方感受
      之文詞，但稽其始末文義，無非皆係本於自辯之立場，而以否認曾對他造不法
      侵權之辯白為其主旨，尚不足以明確顯示意在積極貶詆他人，難以遽認具備侵
      權行為之主觀不法要件。原告及反訴原告復未就其主張他造具有故意或過失之
      事實舉證以實其說，乃以他造所為自辯內容不實為由，互指侵害自己之人格權
      而訴請賠償損害，均非有據。
    4.至於原告另指被告於發布前項聲明之同時，不法阻止其發表相對之聲明，事為
      被告所否認，原告亦未就此提出任何證據，亦難據此而准其向被告請求非財產
      上之損害賠償。
　　5.原告及反訴原告之請求既屬不能准許，其假執行之聲請失所依附，俱應駁回。
  (四)本件關於待證事項已臻明確，兩造其餘攻擊防禦方法並所為舉證，對於訴訟標的
    法律關係之終局判斷不生影響，無須一一論列，併予指明。
三結論：
　原告之訴及反訴原告之反訴均為無理由，並依民事訴訟法第七十八條判決如主文。
中　　　華　　　民　　　國　　九十一　　年　　　九　　　月　　三十　　日
                               民事第四庭法      官　林勤綱
右為正本係照原本作成
如對本判決上訴，須於判決送達後廿日內向本院提出上訴狀
中　　　華　　　民　　　國　　九十一　　年　　　十　　　月　　 一　　　 日
　　　　　　　　　　　　　　　　　　　　法院書記官　陳素卿
